【裁判字號】    95,上訴,750
【裁判日期】    950627
【裁判案由】    強盜等
【裁判全文】
臺灣高等法院高雄分院刑事判決         95年度上訴字第750號
上  訴  人
即  被  告  乙○○
指定辯護人  本院人公設辯護人丙○○
上列上訴人因強盜等案件，不服臺灣高雄地方法院95年度訴字第
10號中華民國95年3 月21日第一審判決（起訴案號：臺灣高雄地
方法院檢察署94年度偵字第26607 、26669 號），提起上訴，本
院判決如下：
     主  文
上訴駁回。
     事  實
一、乙○○與陳主川（業已判決確定）共同基於意圖為自己不法
    所有之竊盜犯意聯絡，於94年11月16日晚上8 時10分許，由
    陳主川騎乘乙○○所有之車號CK2-967 號重型機車機車搭載
    乙○○，並攜帶乙○○所有之客觀上對人之生命、身體具有
    危險性，足供凶器使用之尖型螺絲起子及T 型扳手各1 支，
    行經高雄縣路竹鄉○○村○○路852 號「e 咖啡」店門前時
    ，見丁○○所有之車號9093-GS 號自小客車停放店前，皮包
    置於右前座，其2 人認有機可趁，由陳主川騎乘上開機車在
    旁接應，乙○○則下車，持上開足供兇器使用之尖型螺絲起
    子，將丁○○上開自小客車右前車窗敲破後（毀損部分未據
    告訴），伸手入車內竊取上開丁○○所有之皮包1 個（內有
    富士牌數位相機1 台、摩托羅拉牌行動電話、三星牌行動電
    話各1 具、身分證、駕駛執照、信用卡各1 張、健保卡2 張
    、提款卡3 張、住宅大門遙控器1 個及現金新台幣（下同）
    3 萬元），得手後，適為在「e 咖啡」店內之丁○○發現，
    告知一旁夫婿甲○○後，其2 人旋由店內追出，先行追至現
    場之甲○○一手拉住正將竊得皮包交與陳主川並搭乘陳主川
    所騎乘之上開機車欲離去之乙○○衣服，將乙○○自上開機
    車拉下，而陳主川因甲○○此一拉扯乙○○動作，機車重心
    不穩未能即時逃逸，而其後追至之丁○○為搶回上開皮包，
    遂上前拉住該皮包，惟因陳主川仍猛加油門以求逃逸，丁○○無法支撐，遭機車拖行約20餘公尺後，乃放手任由陳主川
    攜帶上開竊得之皮包離去；同一時間為甲○○由機車拉下之
    乙○○則另行起意，為脫免逮捕而當場與甲○○扭打，乙○○除徒手毆打甲○○之頭部及身體外，並持上開螺絲起子往
    甲○○之胸部及肩部刺3 、4 下，以此方式對甲○○施以強
    暴行為，因甲○○機警閃躲或揮手抵擋始未遭刺傷，隨後甲○○將乙○○壓制在地並搶下上開螺絲起子，適有巡邏員警
    經過當場逮捕乙○○，並扣得乙○○所有供竊盜及準強盜犯
    罪所用之螺絲起子1 支及攜帶在身預供竊盜犯罪所用之T 型
    扳手1 支，嗣依乙○○之供詞，於翌日即94年11月17日15時
    20 分 許，循線在臺南市南區觀光城134 號前拘提陳主川到
    案。
二、案經丁○○、甲○○訴由高雄縣政府警察局湖內分局報請臺
    灣高雄地方法院檢察署檢察官偵查起訴。
     理  由
壹、程序部分：
一、被告辯稱：於準備程序後，並未接到審判期日之傳票通知，
    未依刑事訴訟法第272 條規定，至遲應於7 日前送達第一次
    審判期日之傳票；又依刑事訴訟法第72條規定，對於到場之
    被告，經面告以下次應到之日、時、處所及如不到場得命拘
    提，應記明筆錄，本案並未記明筆錄，有礙被告防衛權之行
    使等語；惟本案95年6 月13日上午9 時30分審理期日之傳票
    1 件，業於95年5 月29日下午送達予被告，並經被告簽收等
    情，有本院送達證書1 紙附卷可稽（見本院卷第51頁），是
    被告之上開辯解，諉無可採，合先敘明。
二、按被告以外之人於偵查中向檢察官所為之陳述，除顯有不可
    信之情況外，得為證據，刑事訴訟法第159 條之1 第2 項定
    有明文。證人甲○○及丁○○於偵查中經具結向檢察官所為
    之陳述，均屬傳聞證據；惟現階段刑事訴訟法規定，檢察官
    代表國家偵查犯罪、實施公訴，依法其有訊問被告、證人及
    鑑定人之權，而實務運作時，檢察官偵查中向被告以外之人
    所取得之陳述，原則上均能遵守法律規定，不致違法取供，
    其可信度極高，且本案被告及辯護人並未提出有何顯不可信
    之情形，是依上開規定得為證據。
三、又按被告以外之人於審判外之陳述，雖不符同法第159 條之
    1 至第159 條之4 規定，而經當事人於審判程序同意作為證
    據，法院審酌該言詞陳述或書面陳述作成時之情況，認為適
    當者，亦得為證據；當事人、代理人或辯護人於法院調查證
    據時，知有同法第159 條第1 項不得為證據之情形，而未於
    言詞辯論終結前聲明異議者，視為有前項之同意，同法第15
    9 條之5 亦已明揭其旨。證人甲○○及丁○○於警詢之陳述
    ，雖均係被告以外之人於審判外所為之言詞及書面陳述，係
    為傳聞證據，然檢察官、被告及辯護人於本院言詞辯論終結
    前均未聲明異議，且本院審酌證人甲○○及丁○○於警詢所
    為陳述作成時之情況，均無何不適當之情形，是依上開規定
    均得作為證據。
貳、實體方面：
一、訊據被告矢口否認有準強盜之犯行，辯稱：伊竊取皮包後，
    經甲○○發現並將伊自陳主川所騎乘之機車拉下，當時僅係
    為求逃脫而掙脫，可能係掙扎中螺絲起子不小心揮往甲○○
    ，伊並沒有毆打甲○○，也沒有拿螺絲起子刺甲○○，伊竊
    得之皮包並未交給陳主川，仍在現場云云。然查：
（一）被告乙○○對其於上揭時、地，與陳主川共同攜帶其所有
      之上開尖型螺絲起子及T 型扳手各1 支，由陳主川騎乘上
      開機車在旁接應，由被告持尖型螺絲起子敲破被害人丁○○所有之上開自小客車車窗，共同竊取被害人丁○○所有
      之皮包1 個之事實坦承不諱，核與證人即共同被告陳主川
      於原審審理時及證人甲○○、丁○○於警詢、偵查及原審
      審理時所證述之情節相符，復有尖型螺絲起子及T 型扳手
      各1 支扣案可證，是被告此部分之自白應與事實相符，堪
      予認定。
（二）證人甲○○於原審審理中證述：乙○○打破伊車窗玻璃的
      時候，伊太太丁○○就跟伊講說有人打破車窗搶皮包，伊
      跑出來剛好看到乙○○拿著伊太太的皮包在車旁準備跑走
      ，伊快步追上去，乙○○剛好坐上機車後座，被伊拉下來
      ；乙○○當時知道有人要去抓他，下車後的第一個動作就
      是右手拿著一支黃色柄，類似有磨尖的起子刺向伊，被伊
      擋開，伊退到另一邊，乙○○另外一隻手就打伊身體，另
      外一隻手又刺過來，期間伊也有打乙○○，就這樣交互攻
      擊，伊一直注意朱竣宏拿凶器的手，如果乙○○有刺過來
      ，伊就擋開或閃開，伊持續與乙○○搏鬥，搏鬥當時，乙○○的手有的時候打到伊臉部，有的時候是碰到臉部；最
      後乙○○手中兇器被伊搶下來，伊並將乙○○胸前的衣服
      一拉，乙○○就跌倒在地上，被伊壓制等語明確，核與證
      人丁○○於原審審理中證稱：朱竣宏被甲○○拉下車來之
      後，甲○○一手抓著乙○○衣服，乙○○一手拿著螺絲起
      子，一手打甲○○，甲○○一直用手擋，乙○○再刺，甲○○又用手擋，總共刺二次，期間甲○○有反擊，2 人搏
      鬥時間約3 至5 分鐘，最後因甲○○是警察，會擒拿術，
      就把乙○○壓制在地上。（經提示扣案物後）乙○○用來
      刺甲○○的螺絲起子是黃色柄，前面磨得尖尖的起子等語
      大致相符。雖然證人丁○○上述被告持螺絲起子刺證人甲○○2 次，與證人甲○○所述被告揮刺4 次，2 人所述之
      次數雖不盡相同，惟按告訴人、證人之陳述有部分前後不
      符，或相互間有所歧異時，究竟何者為可採，法院仍得本
      其自由心證予以斟酌，非謂一有不符或矛盾，即應認其全
      部均為不可採信；尤其關於行為動機、手段及結果等細節
      方面，告訴人之指陳，難免故予誇大，證人之證詞，有時
      亦有予渲染之可能；然其基本事實之陳述，若果與真實性
      無礙時，則仍非不得與以採信（最高法院74年台上字第15
      99號判例意旨參照）。而證人甲○○、丁○○就被告被證
      人甲○○拉下車後，為脫免逮捕，確有一手打甲○○，一
      手持螺絲起子刺甲○○，對甲○○施以暴力行為基本事實
      之陳述均相符合，而證人丁○○於證人甲○○與被告搏鬥
      之期間，曾試圖奪回遭竊皮包而未注意證人甲○○與被告
      乙○○，亦據其於原審審理時證述明確（參原審卷第91頁
      至第92頁），則其所見被告乙○○持螺絲起子，揮刺證人
      甲○○之次數，與證人甲○○親身經歷所知之次數，不相
      符合，乃屬當然，故其2 人就揮刺次數之陳述雖略有不符
      ，仍非不得與以採信。是被告於遭證人甲○○拉下機車後
      ，為求逃脫而以徒手毆打證人甲○○臉部及持螺絲起子刺
      證人甲○○胸部、肩部之方式施以強暴行為，至堪認定。
（三）證人丁○○於原審審理中證稱：當時伊的黑色帆布包包放
      在車內副駕駛座上，是坐在機車後座的乙○○竊走的，乙○○跳上摩托車的時候，就將該包包交給陳主川，陳主川
      用左手拿著，因為伊剛剛收貨款，包包裡面有很多錢，所
      以上前想要搶回包包，但因陳主川加油逃逸，遭拖行20餘
      公尺後，伊沒有辦法支撐，就放手讓陳主川離去等語明確
      ，核與證人甲○○於原審審理中證稱：伊先拉下乙○○，
      致陳主川所騎乘之機車重心不穩，且因乙○○已經把皮包
      交給陳主川，伊太太丁○○就去拉皮包；陳主川加油門，
      丁○○一開始是跟著跑，跑了沒有幾步摔倒，丁○○仍抓
      著皮包不放，就被拖行1 、20公尺，丁○○才放手等語相
      互符合。且參以：證人丁○○、甲○○於原審審理時，均
      稱因被告年紀尚輕，願意原諒被告（參原審卷第99頁、第
      104 頁）等情，則證人丁○○、甲○○應無惡意指陷被告
      之動機，且觀諸證人丁○○寧可跌倒在地，並為陳主川所
      騎乘機車拖行20餘公尺，嗣因無法支撐才放手之情，若非
      為搶回其所有財物，實無必要涉險至此，再被告於為證人
      甲○○制服後，旋即由抵達現場之警方逮捕，而警方於案
      發現場，並未扣得被告所竊取之丁○○上開皮包，是該皮
      包當係由證人陳主川攜帶離去無訛。綜上，被告於竊得該
      皮包後，係將之交由陳主川，證人丁○○未能奪回，而經
      陳主川攜離現場乙節，亦堪認定。
（四）綜上所述，被告上開辯解，顯屬卸責之詞，實無足採，本
      件事證明確，被告之上開犯行，堪以認定。
 二、被告另聲請傳訊證人甲○○、丁○○、陳主川及e 咖啡店
     之老闆、營業員，及調查被害人之身分證等證件是否有聲
     請補發或作廢之紀錄；惟證人甲○○、丁○○、陳主川均
     已於原審證述綦詳，至e 咖啡店之老闆、營業員之姓名，
     被告並未陳明，且被告於本院審理時及具狀均供稱：伊不
     知e 咖啡店之老闆、營業員有沒有看到等語（見本院卷第
     57、74頁），又本案業已事證明確，是均核無傳訊及調查
     之必要，附此敘明。
三、按刑法第321 條第1 項第3 款之攜帶兇器竊盜罪，係以行為
    人攜帶兇器竊盜為其加重條件，此所謂兇器，其種類並無限
    制，凡客觀上足對人之生命、身體、安全構成威脅，具有危
    險性之兇器均屬之，且祇須行竊時攜帶此種具有危險性之兇
    器為已足，並不以攜帶之初有行兇之意圖為必要，最高法院
    著有79年臺上字第5253號判例可資參照。另按刑法第329 條
    所規定之竊盜或搶奪，因防護贓物、脫免逮捕或湮滅罪證，
    而當場施以強暴、脅迫者，即以強盜論，不以所施強暴、脅
    迫手段，須至使他人不能抗拒程度為成立準強盜罪之要件，
    此與刑法第328 條第1 項之普通強盜罪之構成要件不同（最
    高法院91年度臺上字第3746號、第5778判決可參）。且按刑
    法第329 條所謂：「竊盜或搶奪，因防護贓物、脫免逮捕或
    湮滅罪證，而當場施以強暴脅迫者，以強盜論」，係指以強
    盜罪相當條文處斷之意，並非專以刑法第328 條第1 項之強
    盜罪論，故刑法第330 條所謂犯強盜罪，不僅指自始犯強盜
    罪者而言，亦包括刑法第329 條以強盜論之情形。亦即，若
    犯準強盜而有刑法第321 條第1 項各款情形之一，仍應依第
    330 條論處，（最高法院42年臺上字第523 號判例足參）。
    查本案扣案之T 型扳手及螺絲起子各1 支，係金屬材質，且
    尖頭鋒利，可以傷人，有警卷第40頁所附相片可參，足徵該
    T 型扳手及螺絲起子，客觀上均足以危害人之生命、身體安
    全，自均屬兇器無訛。是核被告所為，係犯刑法第329 條之
    準強盜罪，而有刑法第321 條第1 項第3 款之情形，應以刑
    法第330 條第1 項之加重準強盜罪論處。被告乙○○與陳主
    川間，就竊盜罪部分，有犯意聯絡與行為分擔，惟就加重準
    強盜罪部分，乃被告個自另行起意所為，併此敘明。
四、原審認被告罪證明確，因而適用刑法第330 條第1 項、第32
    9 條、第38條第1 項第2 款規定，並審酌被告甫滿18歲，竟
    不思正途，攜帶兇器竊取財物，對被害人施加強暴手法以求
    脫免逮捕，目無法紀，惟念其坦承加重竊盜部分犯行等一切
    情狀，量處有期徒刑7 年2 月，並說明扣押之T 型扳手1 及
    螺絲起子各1 支，均係被告所有分別供竊盜及準強盜犯罪所
    用之兇器，業據被告供承在卷，併依刑法第38條第1 項第2
    之規定，予以宣告沒收（最高法院91年度台上字第2055號判
    決可參）。其認事用法，核無不合，量刑亦屬允當。被告上
    訴意旨否認犯準強盜罪，指摘原判決不當，為無理由，應予
    駁回。
五、原判決關於被告連續加重搶奪罪部分，業經被告於本院審理
    時撤回上訴而確定，附此敘明。
據上論斷，應依刑事訴訟法第368條，判決如主文。
本案經檢察官羅建勛到庭執行職務。
中    華    民    國    95    年    6     月    27    日
            刑事第五庭  審判長法  官  曾永宗
                              法  官  任森銓
                              法  官  陳  箐
以上正本證明與原本無異。
如不服本判決應於收受本判決後10日內向本院提出上訴書狀，其
未敘述上訴理由者，並得於提起上訴後10日內向本院補提理由書
狀（均須按他造當事人之人數附繕本）「切勿逕送上級法院」。
中    華    民    國    95    年    6     月    27    日
                              書記官  魏文常
附錄本判決論罪科刑法條：
中華民國刑法第329 條
(準強盜罪)
竊盜或搶奪，因防護贓物、脫免逮捕或湮滅罪證，而當場施以強
暴脅迫者，以強盜論。
中華民國刑法第330 條
犯強盜罪而有第321 條第1 項各款情形之一者，處7 年以上有期
徒刑。
前項之未遂犯罰之。


司法院資訊處製作；財團法人民間司法改革基金會備份。
